【裁判字號】    98,訴,1608
【裁判日期】    980908
【裁判案由】    電信法等
【裁判全文】
臺灣板橋地方法院刑事判決              98年度訴字第1608號
公  訴  人  臺灣板橋地方法院檢察署檢察官
被      告  甲○○
上列被告因電信法等案件，經檢察官提起公訴（98年度偵緝字第
20號），本院判決如下：
    主  文
甲○○犯竊盜罪，處拘役貳拾日，如易科罰金，以新台幣壹仟元
折算壹日；又犯電信法第五十六條第一項之盜用電信設備通信罪
，處有期徒刑肆月，如易科罰金，以新台幣壹仟元折算壹日。
    事  實
一、甲○○意圖為自己不法之所有，於民國97年5 月10日，在臺
    北縣三重市○○路○段102 號4 樓友人丙○○、乙○○住處
    ，竊取丙○○所有之臺灣大哥大股份有限公司（下稱臺灣大
    哥大公司）門號0000 000000 號行動電話SIM 卡1 枚。得手
    後，另基於意圖為自己不法利益之犯意，自97年5 月11日起
    至同年6 月1 日21時48分許止，未經丙○○之同意，擅將上
    開竊得之SIM 卡插入其所使用之不詳廠牌行動電話，藉此盜
    用丙○○所使用之上開行動電話門號，多次盜打電話、發送
    簡訊等，致使臺灣大哥大公司誤認係合法租用人使用而予撥
    接，甲○○因此而獲得免費使用行動電話通訊之財產上不法
    利益（上開期間通話費金額共計新台幣〈下同〉11391.21
    元），足生損害於臺灣大哥大公司及丙○○本人。
二、案經丙○○訴由臺灣板橋地方法院檢察署檢察官偵查起訴。
    理  由
一、訊據被告甲○○固不否認與丙○○、乙○○均認識，也曾於
    97年4 、5 月間至臺北縣三重市○○路○ 段102 號4 樓丙○○的住處，曾自97年5 月11日起至同年6 月16 日 止，使用
    丙○○申辦之上開0000000000號行動電話門號，並持有該門
    號ＳＩＭ卡，期間持上開門號撥打之通訊費用達28,815元之
    事實，惟矢口否認有何竊盜、盜撥上開門號之犯行，辯稱：
    伊係自丙○○處借得上開ＳＩＭ卡，得丙○○同意而使用上
    開門號。伊當時未滿二十歲，所以沒有辦法申請行動電話，
    伊當時在丙○○上開住處，丙○○女友乙○○拿上開ＳＩＭ
    卡是給伊看的，伊問她這張ＳＩＭ卡丙○○有沒有在使用，
    乙○○要伊自己去問丙○○，丙○○下班回三重市○○路○
    段102 號4 樓的住家之後，他說沒有在使用該門號，所以伊
    才向丙○○表示伊要向他借ＳＩＭ卡使用，伊有跟他說先將
    ＳＩＭ卡借伊用，伊會代他繳費，他也同意，當時乙○○也
    在場云云。惟查：
  (1)上揭犯罪事實，有丙○○、乙○○於偵查、審判中之證詞、
    台灣大哥大公司97年5 、6 月補印通話明細單一份可資佐證
    （被告就上揭證據均同意作為證據，本院經核並無不適當之
    情況存在，應得作為證據）。
  (2)被告固以上情辯解，然證人乙○○證稱：並不知被告有拿到
    丙○○之上開ＳＩＭ卡，被告常至臺北縣三重市○○路○段
    102 號4 樓丙○○及伊住處停留，上開ＳＩＭ卡係在丙○○
    要打電話時才發現不見了，上開ＳＩＭ卡不見前，伊未曾聽
    聞被告表示要向丙○○借，伊也不曾表示願意出借上開ＳＩ
    Ｍ卡，伊原先不知上開ＳＩＭ卡不見的原因，後來是丙○○
    表示被告將他的門號拿去打了，伊才知道，丙○○當時稱是
    打電話問被告，才知道是被告拿去撥打使用，後來伊隔天也
    有去問被告，被告也承認有撥打使用，後來丙○○接到帳單
    ，才發現通話費那麼高，被告表示一定會去繳通話費等情（
    98年7 月28日審判筆錄），與證人丙○○證稱：伊當時發現
    上開ＳＩＭ卡不見，撥打上開門號後發現是被告接的，就叫
    被告趕快還伊，被告就說是要向伊借，伊有問被告如果借走
    這個門號，有錢繳通話費用嗎？被告就虛應故事，伊就要被
    告負責繳通話費用，後來還答應被告分期付款，被告還是虛
    應故事，乙○○後來有幫伊去向被告索討上開ＳＩＭ卡，但
    也沒有拿回來等情（同前審判筆錄），互核大致相符。依當
    庭詰問、訊問過程所見，證人丙○○之表達、理解能力遜於
    常人，是其證述過程中就案發細節略見出入，然就上開重要
    情節自偵查至本院審理中仍為一貫陳述，堪認其證詞之瑕疵
    仍無關宏旨，且依證人乙○○證稱：與被告母親認識二十年
    ，看著被告長大，與被告常見面、聯絡，顯示與被告關係密
    切，且證人乙○○證稱與丙○○業於97年8 月分手，衡情亦
    無附和丙○○指訴而誣攀被告之必要，被告亦就證人乙○○
    上開證述情節表示無意見（同前審判筆錄），是被告所辯情
    節無從以上開證詞為佐，自難逕信。
  (3)依上開通話明細表所示，被告自97年5 月13日起至同月16日
    間密集大量撥打「星情聊天室」、「Talking Bar 」等電話
    ，僅此部分通話金額即逾6 千元，被告自承係付費與女子聊
    天，又自稱每月打工收入僅1 、2 萬元，就何以濫行撥打此
    類電話，無從自圓其說（98年7 月3 日準備程序筆錄），再
    依被告自承於97年5 月11日至97年6 月16日約一個月間，持
    上開門號撥打之通訊費用即達28,815元，且迄今並未償付（
    同前準備程序筆錄），顯示被告於取得上開ＳＩＭ卡並撥打
    使用時，並非僅基於自身聯繫他人之需求而使用，且從未衡
    量自身支付通話費用之能力，無從認為其有正常使用並支付
    通話費之意，反見盜打之僥倖心理，是其取得上開ＳＩＭ卡
    並使用，未告知丙○○並得丙○○之同意，已屬灼然。佐以
    被告自稱：案發後與丙○○、乙○○一直無法聯繫，伊用上
    開ＳＩＭ卡打了一萬多元時，丙○○曾用亞太電信的門號打
    給伊或是伊打該支電話與丙○○聯繫上等情（同前準備程序
    筆錄），被告於竊得上開ＳＩＭ卡並使用，迄與丙○○聯繫
    並談判繳納通話費用責任，其間之使用應均屬盜打行為無疑
    。再依上揭補印通話明細單一份所示，被告係於97年6 月1
    日21時48分許撥打至丙○○使用之亞太電信0000000000號電
    話，當時累計通話費用為11391.21元，與被告前揭供述情節
    互核大致相符，參以證人丙○○上開證詞，應認定彼時即為
    被告與證人丙○○聯繫，丙○○要求被告負擔撥打之電信費
    用之時間點，且為有利於被告之認定，丙○○既於事後未立
    即對上開0000000000號行動電話門號辦理停話，雖無從排除
    因受迫於現狀而同意被告繼續使用，然即非能認定被告於97
    年6 月1 日21時48分後之使用仍屬盜打行為，附此敘明。
  (4)綜據前述，被告前揭所辯，無從排除前揭積極證據而建立合
    理懷疑，本案事證明確，被告犯行已堪認定，自應依法論科
    。
二、核被告所為，分別係犯刑法第320 條第1 項之竊盜罪、電信
    法第56條第1 項之盜用電信設備通信罪。按電信法第56 條
    第1 項之罪，以意圖為自己或第三人不法之利益，使用有線
    、無線或其他電磁方式，盜接或盜用他人電信設備通信者為
    要件，該罪之處罰詐得免繳電信通信信費用之不法利益規定
    ，乃刑法詐欺得利罪之特別法，依特別法優於普通法之原則
    ，自毋庸再論以刑法詐欺得利罪（參見最高法院88年1 月19
    日88年度第一次刑事庭會議紀錄決議）。又其基於一個使用
    之犯意，在上開密切接近之一定時地反覆持續多次盜用他人
    電信設備通信之行為，依社會通念，在客觀上足以認為符合
    一個反覆、延續性之行為概念，為集合犯，應以包括上一罪
    論處；公訴意旨雖認被告多次盜用他人電信設備通信犯行，
    係基於同一犯意，以同一行為侵害相同法益，應以接續犯之
    單純一罪論處云云，惟按刑法上之接續犯，係指以單一行為
    ，經數個階段，持續侵害同一法益而言，因此，接續犯乃係
    在同一機會接續而為同一性質的行為，以一般社會觀念言，
    此數次行為並無時間間斷，認係一個行為的持續，始可論以
    單純一罪，然本件被告意圖為自己不法之利益，基於盜用他
    人電信設備通信之概括犯意，於上開期間連續反覆多次隱瞞
    其非合法使用該門號之事實，以傳送無線電波方式盜用該電
    信設備，於多數不同對象通信，使臺灣大哥大公司陷於錯誤
    ，誤為係合法使用該門號者所撥打，予以接收通話，而提供
    通信服務，並將發話之通訊費用列入租用人之帳單，其因而
    獲得免付電話費之不法利益，顯見其盜打行動電話係有多次
    可單一成立之行為，而非一個行為之持續，與單純一罪之接
    續犯顯然有間，故公訴意旨上開所認似有未洽，附予指明。
    又其上開所犯竊盜、盜用電信設備通信二罪間，犯意各別，
    行為互殊，所犯罪名不同，應予分論併罰。爰分別審酌被告
    藉拜訪友人之便而行竊，嗣後明知無力負擔通信費用，仍大
    量盜打被害人行動電話門號，造成被害人嚴重不便及損失，
    犯後未與被害人協調解決，反虛應故事，嗣則於偵查、審判
    中二度逃匿，經通緝始到庭，且虛構情節否認犯行，本院因
    此認為，被告固無據實陳述之義務，然其未行使緘默權，反
    為不實陳述，顯示其缺乏為自己行為負責之觀念，且無謂耗
    費大量訴訟資源，即應施以相當之刑罰，以求收矯治、警惕
    之效，兼衡其素行、各罪犯罪之動機、目的、手段、所生危
    害、年齡尚輕等一切情狀，各量處如主文所示之刑，並諭知
    易科罰金折算標準，以示警懲。末按，電信法第60條規定，
    犯56條第1 項之罪者，其電信器材，不問屬於犯人與否，沒
    收之，核其所指之電信器材，應指行為人用以盜接或盜用他
    人電信設備通信之有線、無線或其他電磁而言，本件被告係
    直接盜用撥打他人合法申辦使用之SIM 卡電信設備，且自稱
    當時使用之手機並未扣案，係自乙○○處借得，業已丟置於
    乙○○住處信箱表示歸還，自無使用所謂之電信器材，故不
    得依電信法第60條規定沒收，附此敘明。末查，公訴意旨固
    認為被告係自97年5 月11日起至同年6 月16日止接續盜用
    0000000000號行動電話門號，獲得28815 元之不法利益，然
    為被告有利之認定，應認被告係自97年5 月11日起盜用至97
    年6 月1 日21時48分許，其餘使用部分無從排除丙○○因受
    迫於現狀而同意被告繼續使用之可能，業經論述如前，則此
    部分缺乏積極證據為佐，即無從認定被告犯罪，本應為無罪
    之諭知，然公訴意旨認為此部分與前揭被告違反電信法經起
    訴並論罪科刑部分有接續犯之一罪關係，爰不另為無罪之諭
    知，附此敘明。
據上論斷，依刑事訴訟法第299 條第1 項前段，電信法第56條第
1 項，刑法第11條前段、第320 條第1 項、第41條第1 項前段，
刑法施行法第1 條之1 ，判決如主文。
本案經檢察官陳姿雯到庭執行職務
中    華    民    國    98    年    9     月    8     日
                    刑事第二庭  審判長法  官  王屏夏
                                      法  官  趙義德
                                      法  官  王偉光
上列正本證明與原本無異。
如不服本判決，應於送達後10日內敘明上訴理由，向本院提出上
訴狀，上訴於本院第二審合議庭 (應附繕本) 。其未敘述上訴理
由者，應於上訴期間屆滿後20日內向本院補提理由書「切勿逕送
上級法院」。
                                      書記官  陳宥伶
中    華    民    國    98    年    9     月    9     日
附錄本案論罪科刑法條全文：
中華民國刑法第320條
意圖為自己或第三人不法之所有，而竊取他人之動產者，為竊盜
罪，處5年以下有期徒刑、拘役或5百元以下罰金。
意圖為自己或第三人不法之利益，而竊佔他人之不動產者，依前
項之規定處斷。
前二項之未遂犯罰之。
電信法第56條
意圖為自己或第三人不法之利益，以有線、無線或其他電磁方式
，盜接或盜用他人電信設備通信者，處5年以下有期徒刑，得併
科新台幣150萬元以下罰金。
意圖供自己或第三人盜接或盜用他人電信設備通信，而製造、變
造或輸入電信器材者，處1年以上7年以下有期徒刑，得併科新台
幣3百萬元以下罰金。意圖供第三人盜接或盜用他人電信設備通
信，而販賣、轉讓、出租或出借電信器材者，亦同。
意圖供自己或第三人犯罪之用而持有前項之電信器材者，處3年
以下有期徒刑，得併科新台幣50萬元以下罰金。
第 1 項及第 2 項之未遂犯罰之。


司法院資訊處製作；財團法人民間司法改革基金會備份。
